【裁判字號】    97,執消債更,69
【裁判日期】    990421
【裁判案由】    更生事件
【裁判全文】
臺灣嘉義地方法院民事裁定          97年度執消債更字第69號
聲  請  人
即  債務人  辛○○
債  權  人  己○(台灣)商業銀行股份有限公司
法定代理人  乙○○
債  權  人  萬泰商業銀行股份有限公司
法定代理人  子○○
代  理  人  甲○○
債  權  人  台新國際商業銀行股份有限公司
法定代理人  丙○○
債  權  人  國泰世華商業銀行股份有限公司
法定代理人  戊○○
代  理  人  丁○○
債  權  人  玉山商業銀行股份有限公司
法定代理人  癸○○
債  權  人  遠東國際商業銀行股份有限公司
法定代理人  庚○○
債  權  人  大眾商業銀行股份有限公司
法定代理人  壬○○
上列當事人聲請消費者債務清理事件，本院裁定如下：
    主  文
債務人所提如附件所示之更生方案應予認可。
債務人在未依更生條件全部履行完畢前，應受如附表之生活限制
。
    理  由
一、債務人更生方案意旨略以：債務人現無擔保及無優先權債務
    總額為1,608,348元，每期願清償10,000元，並自認可方案
    裁定確定之翌日起，依債權比例於每月15日前分別電匯給各
    債權人，共計清償8年，並以1個月為1期，共計清償96期，
    清償總金額為960,000元，無擔保及無優先權債權人受清償
    成數為59.69％（詳參附件債務人更生方案）。
二、按債務人有薪資、執行業務所得或其他固定收入，法院認更
    生方案之條件公允者，得不經債權人會議可決，逕依債務人
    之聲請或依職權以裁定認可更生方案；法院為認可之裁定時
    ，因更生方案履行之必要，對於債務人在未依更生條件全部
    履行完畢前之生活程度，得為相當之限制，消費者債務清理
    條例第64條第1項、第62條第2項分別定有明文。申言之，消
    費者債務清理條例之目的，除保障債權人集團性滿足之最大
    化及公平化外，並為賦與債務人重建復甦其經濟生活之機會
    ，故消費者債務清理程序制度之構築首需強調生活再建及破
    綻預防，提高債務人工作意願並改善其生活習慣，使能重新
    出發，從而保障其生存權，並促進其義務遂行能力，儘可能
    永續性回復信用。是若還款額度逾越所能負擔之極限過大，
    債務人勢必無以清償，終至喪失其還債之意願，則債權人則
    因實際受償的金額降低，反蒙受實際不利益。因而更生方案
    是否合理、可行，應視債務人財產狀況（含現有資力與將來
    收入來源）、清償能力及經濟信用等評估，及考量債權人之
    受償額度（如「清算保障原則」─本條例64條第2項第4款參
    照），予以客觀判斷，始不違背前述說明。經查：
（一）債務人現任職於鼎皓泰股份有限公司，每月薪資為20,000
      元，此經債務人於97年消債更字第349號陳報在案，並檢
      附員工薪資明細單為證，堪信屬實。又債務人前於98年8
      月14日調查庭自陳：「（事務官問：有無年終獎金？）有
      ，約1個月。」、「（事務官問：年終獎金是否包含在前
      述每月薪資2萬元內？）沒有。」、「（事務官問：除了
      年終獎金，是否還有其他獎金？）沒有。」、「（事務官
      問：是否每年都有年終獎金？）每年都有。」（見本院98
      年8月14日調查筆錄第2至4頁）。準此，債務人除每月固
      定薪資外，每年尚領有年終獎金20,000元，平均每月增加
      獎金收入為1,666元（計算式：20,000元÷12月＝1,666元
      ），總計債務人更生方案履行期間每月固定薪資收入為21
      ,666元（計算式：20,000元＋1,666元＝21,666元）。
（二）債務人提出之更生方案是否公允：
    1.債務人主張更生方案履行期間每月個人必要生活費用為11
      ,552元，其中包括膳食費4,500元、交通費600元、房租2,
      000元、電信費500元、生活物資及零用金1,000元、水電
      瓦斯費1,500元及勞健保1,452元等項目。經查，行政院內
      政部所公佈98年度台灣省低收入戶每人每月平均最低基本
      生活費為9,829元，此經行政院內政部98年度台內社字第
      0980031312號函公告在案，惟聲請人之配偶姚添壽已歿，
      此有除戶戶籍謄本在卷可稽，是債務人所陳報每月必要生
      活費用雖較前揭標準多出1,723元，衡以債務人喪夫獨力
      維生等情事，該部分支出尚難認非屬適當且必要，亦不能
      因此否認已有相當節制生活開銷以展現最大還款誠意之理
      。經上計算，債務人每月收入21,666元，扣除更生方案履
      行期間每月必要支出為11,552元後，僅餘10,114元（計算
      式：21,666元－11,552元＝10,114元），所提之更生方案
      係將剩餘金額中提列10,000元作為每月更生還款金額，是
      債務人已勉力提出還款方案及金額，確有履行更生方案之
      誠意。又系爭方案清償總金額960,000元，債務總清償成
      數為59.69％，堪認清償總額已達債權總額相當成數，債
      權人受償金額亦不致過低。
    2.況且本條例立法目的，除保障債權人集團性滿足之最大化
      及公平性外，並為賦與債務人重建復甦經濟生活之機會。
      本件債務人更生方案已盡其償還能力，同前所述，如更生
      方案不予認可，依本條例規定唯有開始進行清算，債務人
      名下無任何財產，未具清算實益，反易致使債權人一無所
      得，對債權人同為不利尤甚。且若還款額度逾越債務人所
      能負擔之極限過大，債務人勢必無法清償，終至喪失其還
      債之意願，則債權人實際受償之金額勢必大幅降低，因而
      反受實質之不利益，適有害於債權人債權之保障與本條例
      為重建債務人經濟生活之立法目的。
    3.本院衡酌前情，認債務人已提出其最大限度之還款方案及
      金額、確有履行更生方案之誠意，且該更生方案公允、適
      當且可行。
四、綜上所述，本件債務人確有薪資固定收入，所提更生方案條
    件公允，且亦無同條例第63條、第64條第2 項所定不應認可
    之消極事由存在，揆諸消費者債務清理條例之立法目的，為
    保障債權人公平受償，並謀求消費者經濟生活之更生，則本
    件更生方案自應予認可，另依消費者債務清理條例第62條第
    2 項之規定，在債務人未依更生條件全部履行完畢前之生活
    程度，裁定為相當之限制，爰裁定如主文。
中    華    民    國    99    年    4     月    21    日
                  民事第一庭司法事務官  葉佩如
上為正本係照原本作成。
如不服本裁定，應於裁定送達後10日內，以書狀向本院提出異議
。
中    華    民    國    99    年    4     月    21    日
                            書  記  官  林昱宏

司法院資訊處製作；財團法人民間司法改革基金會備份。
